【裁判字號】    97,易,1077
【裁判日期】    981127
【裁判案由】    竊盜
【裁判全文】
臺灣桃園地方法院刑事判決              97年度易字第1077號
公  訴  人  臺灣桃園地方法院檢察署檢察官
被      告  甲○○
            丙○○
上  一  人
選任辯護人  林  凱律師
            楊一帆律師
上列被告因竊盜案件，經檢察官提起公訴（96年度偵字第 30561
號），本院判決如下：
    主  文
甲○○、丙○○均無罪。
    理  由
一、公訴意旨略以：被告甲○○係計程車駕駛人，竟與被告丙○○及另2 名真實姓名年籍不詳之男子，基於意圖為自己不法
    所有之犯意聯絡，於民國96年10月17日下午1 時許，由甲○○駕駛車牌號碼600-CN號之營業用小客車，搭載丙○○及另
    2 名男子，共同至桃園縣龜山鄉○○○街19巷24弄6 號5 樓
    ，竊取丁○○及乙○○所有之現金新臺幣（下同）30萬元，
    價值共約18萬元之鑽戒9 只、黃金1 批、鑽錶3 支及外幣。
    丙○○及另2 名男子得手後，旋即搭乘甲○○所駕駛之營業
    用小客車離去。因認被告甲○○、丙○○均涉犯刑法第 321
    條第1 項第4 款之加重竊盜罪嫌。
二、證據能力方面：
    按「被告以外之人於審判外之陳述，雖不符刑事訴訟法第15
    9 條之1 至第159 條之4 之規定，而經當事人於審判程序同
    意作為證據，法院審酌該言詞陳述或書面陳述作成時之情況
    ，認為適當者，亦得為證據。當事人、代理人或辯護人於法
    院調查證據時，知有刑事訴訟法第159 條第1 項不得為證據
    之情形，而未於言詞辯論終結前聲明異議者，視為有前項之
    同意」，刑事訴訟法第159 條之5 定有明文。查本判決所引
    用以下審判外作成之相關供述證據，公訴人、被告及辯護人
    於本院準備程序、審判期日均表示無意見而不予爭執，亦未
    於言詞辯論終結前聲明異議，本院審酌上開證據資料製作時
    之情況，尚無違法取得及證明力明顯過低之瑕疵，認以之作
    為證據應屬適當，而其餘所依憑判斷之非供述證據，本院亦
    查無有何違反法定程序取得之情形，且上開各該證據均經本
    院於審判期日依法進行證據之調查、辯論，被告於訴訟上之
    防禦權，已受保障，故上開證據資料均有證據能力。
三、按犯罪事實應依證據認定之，無證據不得認定犯罪事實；不
    能證明被告犯罪者，應諭知無罪之判決，刑事訴訟法第 154
    條第2 項、第301 條第1 項分別定有明文。又事實之認定，
    應憑證據，如未能發現相當證據，或證據不足以證明，自不
    能以推測或擬制之方法，為裁判基礎；且認定不利於被告之
    事實須依積極證據，苟積極證據不足為不利於被告事實之認
    定時，即應為有利於被告之認定；另認定犯罪事實所憑之證
    據，雖不以直接證據為限，間接證據亦包括在內，然而無論
    係直接證據或間接證據，其為訴訟上之證明，須於通常一般
    之人均不致有所懷疑，而得確信其為真實之程度者，始得據
    為有罪之認定，倘其證明尚未達到此一程度，而有合理性之
    懷疑存在，無從使事實審法院得有罪之確信時，即應由法院
    為諭知被告無罪之判決（最高法院40年度台上字第86號、30
    年度台上字第816 號、76年度台上字第4986號判例意旨可資
    參照）。
四、本件公訴人認被告甲○○、丙○○涉有前開加重竊盜罪嫌，
    係以證人乙○○、丁○○、洪繼勳之證述，監視器翻拍照片
    11張，以及被告甲○○、丙○○之供述等證據資料為其論斷
    之依據。
五、訊據被告甲○○就有於96年10月17日下午1 時許，在臺北縣
    林口鄉○○○路、忠孝路口，駕駛車號600-CN號營業用小客
    車搭載3 名乘客至桃園縣龜山鄉○○○街19巷24弄6 號，嗣
    抵達該處後，因乘客要求其在原處稍作等候，期間伊曾下車
    至路邊小解，俟該3 名乘客自上址攜帶手提袋步出將物品置
    放在其車輛後行李廂內，復搭載其等離去等情固均供承不諱
    ，惟堅決否認有何加重竊盜之犯行，辯稱：伊是計程車司機
    ，只是搭載乘客至該處，不知其等有入內行竊，更無參與本
    件竊盜犯行等語；訊據被告丙○○就其多年前曾與乙○○短
    暫交往、知悉乙○○住處所在之事實固坦認屬實，惟亦堅決
    否認有何加重竊盜犯行，辯稱：96年10月17日當天伊在臺南
    縣麻豆鎮，未搭乘計程車至上址案發地，自未參與本件竊盜
    犯行，伊也不認識甲○○等語。經查：
(一)、告訴人丁○○於96年10月17日晚上9 時30分許，返回桃園縣
    龜山鄉○○○街19巷24弄6 號5 樓住所，發現其所有之現金
    30萬元，以及乙○○所有價值約18萬元之鑽戒9 只、黃金 1
    批、鑽錶3 支、外幣等物均已遭竊，乃報警處理，經警調閱
    該址社區周圍之監視錄影器，查悉於該日下午1 時許，曾有
    3 名成年男子搭乘車號600-CN號之營業用小客車在該處下車
    後空手入內，而於20多分鐘後即攜帶數只手提袋步出，並將
    手提袋置放於上開營業用小客車之後行李廂內，隨即搭乘該
    車離去等情，業經告訴人丁○○於警詢、告訴人乙○○於本
    院訊問時分別指述綦詳，核與證人洪繼勳於警詢證述之情相
    符，並有監視錄影畫面翻拍照片11張（參偵查卷第23至28頁
    ）等證在卷足憑，是告訴人丁○○、乙○○上址住處內之財
    物確於前揭時間遭竊，堪以認定。
(二)、惟被告甲○○自始至終均否認知悉其搭載之3 名乘客攜出之
    手提袋裝放物品，係於上址行竊之物。觀諸其歷次之供述，
    其於警詢中供稱：96年10月17日下午1 點多，我有從臺北縣
    林口鄉○○○路、忠孝路口搭載3 名乘客到桃園縣龜山鄉○○○街19巷24弄6 號之處，那3 個人都是中年人，當時3 名
    客人下車後叫我等一下，我在他們下車後就到路邊小路旁小
    便，之後我就立刻回車上等，我在該處等了約20分鐘，後來
    那3 名客人出來後走到我後車廂，要我把後車廂打開並把東
    西放進我車廂內，後來就照客人的意思將他們載回原來搭車
    的地方等語（參偵查卷第11至13頁）；於本院訊問、審理時
    仍供稱：96年10月17日下午1 點多，有駕駛車號600-CN號計
    程車在林口鄉○○○路、文化路間，載3 個乘客到桃園縣龜
    山鄉○○○街19巷24弄6 號附近，他們上車就指路叫我照著
    走，直到一個地方，他們叫我停下，說去找人，要我等一下
    ，先是兩人下車，另一人在車上跟我聊天，期間我有先把車
    子熄火，下車去空地的貨櫃旁上廁所，之後回到車上，過沒
    多久，在車上的人說先前的兩個人馬上就出來，要去幫他們
    拿東西，然後他就下車，我就繼續在那邊等了15至20分鐘，
    後來他們3 人一起回來敲我車子後面的行李廂請我打開，他
    們放完東西後就上車要我載他們回原來上車的地點，我不知
    道他們放了什麼東西進去，等候3 位客人20分鐘到半個小時
    的時間，他們有多給我車資，本來是200 多元的車資，後來
    他們給我300 元等語（見本院卷第43至44頁、第113 至 115
    頁），堪認其歷次供述之情均甚為一致。衡諸被告甲○○任
    職之計程車司機工作性質，遇有搭載之乘客因隨身行李過多
    ，需置放在計程車之後行李廂內，或乘客抵達目的地後以暫
    行下車辦事、取物、找人為由，請其在原處稍作停留，再續
    行駛往其他地點，並給付額外車資作為等候時間之對價，且
    計程車司機因長途在外開車，工作地點既不在室內，於等候
    乘客辦事期間趁機抽空小解，與常情均無悖離之處。另證人
    丁○○固於警詢證稱：案發前幾天我在我家樓下附近有看過
    甲○○，他那部600-CN號計程車有時停在我家路口附近監視
    器照不到的地方，我在我家樓下有見過他幾次，案發當天他
    的車輛及人有出現在我家樓下等語（參偵查卷第17頁），及
    證人乙○○於本院訊問時固證稱：印象中我有在我們龜山鄉
    ○○○路「365 黃昏市場」附近的計程車休息站看過甲○○
    等語（參本院卷第112 頁），惟此經被告甲○○否認，陳稱
    ：96年間我的計程車有靠行，車行地址是在臺北市，我從來
    沒有去過桃園縣龜山鄉○○○路「365 黃昏市場」附近的計
    程車休息站休息等語明確在卷（見本院卷第114 頁背面），
    而被告甲○○駕駛之車號600-CN號營業用小客車，車主是登
    記為「復進交通有限公司」所有，車籍地址則在臺北市松山
    區○○○路240 號，有車號600-CN號之汽車車籍查詢結果 1
    紙附卷可佐（參偵查卷第67頁），是被告甲○○所言其96年
    間駕駛計程車靠行之車行地址是在臺北市，從來沒有去過桃
    園縣龜山鄉○○○路「365 黃昏市場」附近的計程車休息站
    休息，要非不可採信。尚難依證人丁○○、乙○○上開所言
    ，及其有於96年10月17日下午1 時許，駕駛上揭營業用小客
    車搭載3 名乘客至本案遭竊地點附近，因乘客要求其在原處
    稍作等候，俟乘客自該處攜帶手提袋步出將物品置放在其車
    輛後行李廂內，另搭載乘客離去等情，即可認被告甲○○與
    前揭3 名乘客，就本件竊盜犯行，有犯意聯絡與行為分擔。
(三)、證人乙○○雖另於偵查中及本院審理時證稱：我可以確定從
    我住處附近調閱的監視器錄影畫面攝錄到的男子影像，有我
    認識的人，其中一個穿水藍色上衣、手提馬祖酒袋的人就是
    丙○○，因為他很熟悉我家的環境，我是靠對他的熟悉度、
    正面、背影整體判斷是他等語（參偵查卷第55頁，本院卷第
    110 頁）。惟經本院依職權將卷附監視錄影畫面攝錄之數名
    男子影像與98年6 月5 日由本院法警拍攝之被告丙○○照片
    送法務部調查局進行比對鑑定，其結果因無法發現可資辨識
    之臉部特徵，致無法辨識上開監視錄影畫面攝錄之男子是否
    即為被告丙○○，此有法務部調查局98年6 月25日調科伍字
    第09800345680 號函復說明綦詳在卷可稽（見本院卷第83至
    88頁），依上開監視器攝錄影像之翻拍照片所示，既攝得之
    影像模糊、未具清楚臉部特徵，自無法以之證明被告丙○○
    即為行竊竊賊之一。而證人乙○○於警詢亦陳稱：我跟丙○○最後一次見面是在92年（參偵查卷第18頁），則以其與被
    告丙○○多年未見之情觀之，卻證稱可以確定監視錄影畫面
    中其中之一人是丙○○，是靠對丙○○的熟悉度判斷云云，
    顯係屬主觀上猜測之詞，且其復證稱：丙○○和我還有50萬
    元的債務關係，錢是他在91年欠的等語（參本院卷第111 頁
    ），證人乙○○與被告丙○○間既有多年之金錢債務糾紛未
    解決，其證詞難認對被告丙○○無偏頗之處，是否可採，非
    無疑慮。第依被告丙○○使用之0000000000號行動電話門號
    通聯紀錄所示，被告丙○○於96年10月17日凌晨0 時7 分起
    至晚上10時55分止之行動電話發話、受話基地台位置均在臺
    南縣內，而依卷附監視錄影畫面翻拍照片11張所示（參偵查
    卷第23至28頁），本件竊案應係發生於96年10月17日下午1
    時55分至2 時28分之間，然被告丙○○使用之上開行動電話
    門號於同日中午12時45分許、下午2 時31分許尚有在臺南縣
    麻豆鎮收簡訊、發話之紀錄，有行動電話門號0000000000號
    之通聯調閱查詢結果在卷可按（參偵查卷第35至43頁），則
    被告丙○○自無可能在不到兩小時之時間內，先自臺南縣麻
    豆鎮趕赴桃園縣龜山鄉○○○街19巷24弄6 號5 樓，於當日
    下午2 時28分許完成竊盜犯行後，旋於3 分鐘後即同日下午
    2 時31分許即返抵臺南縣麻豆鎮。再者，被告丙○○使用之
    上開行動電話門號與被告甲○○所使用之0000000000號行動
    電話門號間於96年10月17日該日亦無任何之通聯紀錄存在，
    此亦有上揭通聯調閱查詢結果在卷可按，足認被告丙○○辯
    稱伊於96年10月17日當天人在臺南縣麻豆鎮，未到上開案發
    地，伊不認識甲○○等語，均非虛妄之詞。自難僅憑證人乙○○上開所言，即可率認被告丙○○即為監視錄影畫面攝錄
    之3 名成年男子之一，而有參與本件竊盜犯行。
(四)、再證人洪繼勳雖於偵查中證稱：96年10月17日下午1 點多，
    我有看到有一些人從桃園縣龜山鄉○○○街19巷24弄6 號 5
    樓的樓梯間出來，提著東西走到外面上計程車，但我沒有注
    意到長相，體型也忘記了，印象中只記得是男生等語（參偵
    查卷第47頁），是依證人洪繼勳上開所言可知，其固然曾目
    睹有3 名男子，於上揭時、地形跡可疑，疑似行竊之竊賊，
    然其確未看清其等之長相、體型，自亦無法憑其證言即可推
    斷被告甲○○、丙○○有參與本件竊盜之犯行。
(五)、至於公訴人雖聲請就「行動電話持用者於受話、發話時另有
    轉接電話之情，是否會影響受話、發話之基地台顯示位置」
    一節向遠傳電信股份有限公司函詢，惟本件竊案係發生於96
    年10月17日下午1 時55分至2 時28分之間，已如前所認定，
    既被告丙○○使用之0000000000號行動電話門號於上開時段
    內並無任何轉接電話之紀錄（參偵查卷第38至39頁），則公
    訴人此部分之聲請自無調查之必要，併此敘明。
六、綜上所述，被告甲○○、丙○○前開所辯，應屬可採，公訴
    人所舉之上開論據，均不足以證實被告甲○○、丙○○確有
    加重竊盜之犯行。此外，復查無其他積極證據足資證明被告
    甲○○、丙○○有何公訴人所指之上述犯行，揆諸首開說明
    ，自應為無罪之諭知。
據上論斷，應依刑事訴訟法第301 條第1 項判決如主文。
本案經檢察官周芝君到庭執行職務。
中    華    民    國    98    年    11    月    27    日
                  刑事第五庭  法  官  劉淑玲
以上正本證明與原本無異。
如不服本判決應於收受判決後10日內向本院提出上訴書狀，並應
敘述具體理由。其未敘述上訴理由者，應於上訴期間屆滿後20日
內向本院補提理由書(均須按他造當事人之人數附繕本)「切勿逕
送上級法院」。
                              書記官  翁其良
中    華    民    國    98    年    11    月    27    日

司法院資訊處製作；財團法人民間司法改革基金會備份。
